臺灣臺中地方法院民事裁定
111年度簡聲抗字第1號
抗  告  人  黃正南  
相  對  人  王莉君  


上列當事人間聲請停止執行件，抗告人對於中華民國110年12月8
日本院臺中簡易庭110年度中簡聲字第111號民事裁定提起抗告，
本院合議庭裁定如下：
    主  文
原裁定廢棄。
本件移送臺灣桃園地方法院。
抗告費用新臺幣壹仟元由相對人負擔。
    理  由
一、抗告意旨略以：
　　原裁定以相對人已對抗告人提起本院110年度中簡字第3513
    號確認本票債權不存在之民事訴訟(下稱本案訴訟)為由，裁
    准相對人供擔保後，本院110年度司執助字第4877號給付票
    款之強制執行程序（下稱系爭執行事件）應暫予停止。惟原
    裁定誤載抗告人姓名為「黃正男」已影響抗告人權益。況如
    附表所示本票(下稱系爭本票)之發票地在桃園市，抗告人之
    住所地在臺北市，本院就本件並無管轄權，原裁定逕為實體
    裁定顯非適法，應予廢棄等語。
二、按訴訟之全部或一部，法院認為無管轄權者，依原告聲請或
    依職權以裁定移送其管轄法院，民事訴訟法第28條第1項定
    有明文。前開規定依非訟事件法第5條、強制執行法第30條
    之1規定於非訟事件、強制執行事件均準用之。次按票據法
    第123條所定執票人就本票聲請法院裁定強制執行事件，由
    票據付款地之法院管轄。發票人主張本票係偽造、變造者，
    於前條裁定送達後20日內，得對執票人向為裁定之法院提起
    確認之訴。發票人主張本票債權不存在而提起確認之訴不合
    於第一項之規定者，法院依發票人聲請，得許其提供相當並
    確實之擔保，停止強制執行。亦為非訟事件法第194條第1項
    、第195條第1、3項分別定有明文。且有回復原狀之聲請，
    或提起再審或異議之訴，或對於和解為繼續審判之請求，或
    提起宣告調解無效之訴、撤銷調解之訴，或對於許可強制執
    行之裁定提起抗告時，法院因必要情形或依聲請定相當並確
    實之擔保，得為停止強制執行之裁定，強制執行法第18條第
    2項定有明文。所稱法院，係指受理回復原狀之聲請、再審
    之訴、異議之訴等訴訟之受訴法院而言（最高法院97年度台
    抗字第403號民事裁定參照）。發票人主張本票債權不存在
    而提起確認之訴不合於非訟事件法第195條第1項之規定者，
    法院依發票人聲請，得許其提供相當並確實之擔保，停止強
    制執行，非訟事件法第195條第3項定有明文，衡以非訟事件
    法第195條第3項有關發票人提起本票債權不存在之訴時聲請
    停止執行之規定為強制執行法第18條之特別規定，並考量停
    止執行須經法院審酌得否由其提供擔保後准許之，則非訟事
    件法第195條第3項所謂法院，應指受理確認本票債權不存在
    之訴之法院，並非實施強制執行之法院。蓋發票人依上開規
    定聲請停止強制執行，法院有裁量之權，須審酌發票人提起
    該等確認之訴是否顯無理由而為拖延強制執行等情事，以為
    准駁，如為准許，並須酌定其擔保金額。相較於執行法院，
    受理確認之訴之法院較能掌握該確認之訴之訴訟資料，以為
    適時、妥適之判斷，此與強制執行法第18條所定停止強制執
    行事件性質相似，故上述本票裁定之停止強制執行事件，亦
    應由受理確認之訴之法院管轄，始為妥適。
三、查，相對人於110年12月7日向本院提起確認系爭本票之本票
    債權不存在之民事訴訟(案號為本院110年度中簡字第3513號
    ，下稱本訴)及聲請停止執行，原審以相對人已對抗告人提
    起本訴，現由本院臺中簡易庭審理中等為由，依強制執行法
    第18條第2項、非訟事件法第195條第3項規定，裁准相對人
    供擔保後停止執行。惟本訴部分業經本院臺中簡易庭以110
    年度中簡字第3513號裁定以無管轄權為由，移送臺灣桃園地
    方法院，於111年5月31日確定，並已於同年6月8日將本訴案
    卷移送臺灣桃園地方法院審理，有該確定裁定、送達證書影
    本(見本院卷第59-67頁)及本院公務電話紀錄(見本院卷第71
    頁)在卷可按，則本訴之受訴法院即應為臺灣桃園地方法院
    。揆諸前開說明，本件停止強制執行聲請之管轄法院應為臺
    灣桃園地方法院，相對人誤向本院臺中簡易庭為聲請，原審
    裁定准許相對人供擔保停止執行，尚有未洽。抗告意旨指摘
    原裁定不當，求予廢棄，為有理由，應由本院廢棄原裁定，
    並將本件移送有管轄權之臺灣桃園地方法院。
四、據上論結，本件抗告為有理由，依非訟事件法第46條、第21
    條第2 項，民事訴訟法第436 條之1 第3 項、第495 條之1
    第1 項、第492 條、第95條、第28條、第78條，裁定如主文
    。
中　　華　　民　　國　　111 　年　　6 　　月　　30　　日
                    民事第二庭  審判長法  官  呂麗玉
                                      法  官  李佳芳
                                      法  官  江奇峰
以上正本係照原本作成。
本裁定除以適用法規顯有錯誤為理由，並經本院許可外，不得再
抗告。如提起再抗告，應於收受後 10日內委任律師為訴訟代理
人向本院提出再抗告狀，並繳納再抗告費新臺幣1,000元。
中　　華　　民　　國　　111 　年　　7 　　月　　1 　　日
                                      書記官 黃雅慧